【裁判字號】    92,台上,1655
【裁判日期】    920402
【裁判案由】    違反著作權法
【裁判全文】
最高法院刑事判決                              九十二年度台上字第一六五五號
    上  訴  人  甲○○
    選任辯護人  文
                郭美絹律師
                李汶哲律師
右上訴人因違反著作權法案件，不服台灣高等法院中華民國九十年三月二十八日第二
審判決（九十年度上訴字第五四八號，起訴案號：台灣新竹地方法院檢察署八十九年
度偵字第二五二九、三五九三、三八三七、四五一八、四五一九、四五二０號），提
起上訴，本院判決如左：
    主  文
原判決撤銷，發回台灣高等法院。
    理  由
本件原判決認定上訴人甲○○係新竹縣竹北市○○○路二八三號「奇兵電視遊樂器」
商店之實際負責人。明知如原判決附表編號一、二、三所示商標圖樣，分別為日商任
天堂股份有限公司、日商西雅企業股份有限公司、日商新力電腦娛樂股份有限公司（
下稱任天堂公司、西雅公司、新力公司）向經濟部中央標準局（現改制為經濟部智慧
財產局）申請註冊取得商標專用權，均指定使用於電視遊樂器程式遊戲光碟及卡匣等
商品，仍在商標專用期間內。且上揭公司所生產之前述商品，為相關社會消費大眾所
共知，其中收錄之遊戲軟體係上開公司享有著作權之電腦程式著作，非經前揭擁有著
作權公司之同意或授權，不得擅自重製或意圖營利而交付。亦明知該附表編號四、五
、六、七所示遊戲光碟，分別為日商卡波光股份有限公司、日商可樂美股份有限公司
、日商思奎爾股份有限公司、美商藝電股份有限公司（下稱卡波光公司、可樂美公司
、思奎爾公司、藝電公司）享有著作權之電腦程式著作，非經各該擁有著作權公司之
同意或授權，不得擅自重製或意圖營利而交付。且明知如附表編號一、二、三所示之
卡匣、遊戲光碟，均係不知名之他人，未經商標專用權人任天堂公司、新力公司及西
雅公司授權，而擅自於同一商品使用相同於前開商標圖樣，而遊戲光碟片透過電視遊
樂器執行時，於電視螢幕上分別顯示商標圖樣及「PRODUCED BY ORUNDER LICENSE FR
OM SEGA ENTERPRISES，LTD」 (西雅公司製造或源自其授權）、「LICENSED BY SONY
 COMPUTER ENTERTAINMENT，INC．」（經新力公司授權）等授權文字，屬該等公司表
示其用意之證明。竟未經上揭商標專用權人及電腦程式著作之著作權人同意或授權，
基於販賣仿冒商標商品之概括犯意，及常業侵害他人著作財產權之犯意。自民國八十
九年一月初某日起，至同年四月二十七日，以新台幣（下同）二十八元至三十五元之
價格，分別向新竹市○○路「建宏電視遊樂器」商店，販入仿冒任天堂公司生產之卡
匣，及向新竹縣竹北市○○路「超次元公司」，販入前開仿冒之遊戲光碟片後，予以
陳列。並以每片四十五元至五十元之價格，出賣予不特定之消費者。使消費者利用店
內主機測試選購，而對任天堂公司、新力公司、西雅公司所製造之相同商品產生混淆
，侵害任天堂公司、新力公司、西雅公司之商標專用權、公司信譽及著作財產權，及
侵害卡波光公司、可樂美公司、思奎爾公司及藝電公司之著作財產權等情。因而撤銷
第一審判決，依想像競合犯關係，從一重改判論處上訴人以明知為侵害著作權之物，
意圖營利而交付之方法，侵害他人之著作權為常業罪刑，固非無見。
惟查：(一)科刑之判決書，須將認定之犯罪事實詳記於事實欄，然後於理由內逐一說明
其憑以認定之證據，使事實與理由兩相一致，方為合法，倘事實欄已有敘及，而理由
內未加說明，是為理由不備。原判決事實欄載述上訴人明知如原判決附表編號一至三
所示之遊戲軟體，分別係任天堂公司、西雅公司、新力公司享有著作權之電腦程式著
作，非經各該擁有著作權公司之同意或授權，不得擅自重製或意圖營利交付，而購入
前開仿冒之卡匣及遊戲光碟片，予以出售，致侵害各該公司之著作財產權。意謂上訴
人以意圖營利而交付之方法，侵害他人之著作權為常業犯行，所侵害之他人著作權，
包含任天堂公司、西雅公司、新力公司享有著作權之前開電腦程式著作。然理由內並
未說明其憑以認定任天堂公司、西雅公司、新力公司前開電腦程式著作享有著作權之
依據及理由。且於論斷上訴人涉犯著作權法第九十四條之罪時，僅敘述上訴人侵害其
他卡波光公司、可樂美公司、思奎爾公司、藝電公司之著作財產權，而未提及上訴人
有侵害任天堂公司、西雅公司、新力公司之著作財產權情事（見原判決第八頁第六至
九行），自有理由不備之違誤。(二)有罪判決書理由之說明必須互相一致，方為合法。
倘若理由之說明不相一致，按諸刑事訴訟法第三百七十九條第十四款後段規定，自屬
判決理由矛盾之當然違背法令。又一行為而觸犯數罪名，為想像競合犯；犯一罪而其
方法或結果之行為犯他罪名者，為牽連犯，兩者之法律關係不同。原判決理由內既謂
上訴人係以一販賣行為，同時觸犯行使偽造準私文書、違反商標法、著作權法三罪，
意指該三罪具想像競合犯關係。然復謂該三罪彼此間有方法結果之牽連關係（見原判
決第八頁第十四行至第九頁第一行）。據此以觀，原判決理由之說明前後齟齬不一，
自有理由矛盾之違誤。(三)當事人在審判期日前，或審判期日，聲請調查之證據，如法
院未予調查，又未認其無調查之必要，以裁定駁回之，亦未於判決理由內予以說明，
自屬理由不備。上訴人於原審主張：扣案光碟產品中之大部分，伊購入後始知係過時
之光碟，根本無消費者購買，乃放置於紙箱棄置店內，紙箱上已蒙上一層灰塵，並無
陳列、販賣之意等情。並聲請傳訊承辦警員張霖桂查明（見原審卷第一一０、一一一
頁）。而原審就上訴人斯項聲請調查之證據，未詳予調查，又未認其無調查之必要，
以裁定駁回之，亦未於判決理由內予以說明，要屬理由不備。以上或為上訴意旨所指
摘，或為本院得依職權調查之事項。上訴人上訴意旨指摘原判決不當，非無理由，應
認有發回更審之原因。
據上論結，應依刑事訴訟法第三百九十七條、第四百零一條，判決如主文。
中      華      民      國    九十二    年      四      月      二      日
                              最高法院刑事第六庭
                                  審判長法官  吳  雄  銘
                                        法官  池  啟  明
                                        法官  石  木  欽
                                        法官  郭  毓  洲
                                        法官  吳  三  龍
      右正本證明與原本無異
                                              書  記  官
中      華      民      國    九十二    年      四      月      七      日


司法院資訊處製作；財團法人民間司法改革基金會備份。
